臺灣新竹地方法院刑事裁定
111年度單聲沒字第39號
聲  請  人  臺灣新竹地方檢察署檢察官
被      告  洪昇群



上列聲請人聲請單獨宣告沒收（111年度聲沒字第78號，偵查案
號：110年度毒偵緝字第190號、第191號、第192號、110年度毒
偵字第1587號），本院裁定如下：
    主  文
扣案如附表編號2、3、5、6、8所示之物，均沒收銷燬之；扣案
如附表編號1、4、7所示之物，均沒收之。
    理  由
一、聲請意旨略以：如附表所示移送機關查獲被告洪昇群涉犯施
    用第一、二級毒品案件及持有第一級毒品案件，經臺灣新竹
    地方檢察署（下稱新竹地檢署）檢察官以111年度戒毒偵字
    第6號為不起訴處分確定，有該處分書在卷足稽。惟查扣案
    之如附表所示之物，分別係違禁物及被告所有且供犯罪所用
    之物，爰依刑法第40條第2、3項、第38條第2項前段及毒品
    危害防制條例第18條第1項前段規定，聲請單獨宣告沒收銷
    燬及沒收等語。
二、按違禁物，不問屬於犯罪行為人與否，沒收之；違禁物或專
    科沒收之物得單獨宣告沒收，刑法第38條第1項、第40條第2
    項分別定有明文。又海洛因係屬管制之第一級毒品，屬違禁
    物，不得非法持有；查獲之第一級、第二級毒品及專供製造
    或施用第一級、第二級毒品之器具，不問屬於犯罪行為人與
    否，均沒收銷燬之，毒品危害防制條例第2條第2項第1款及
    同條例第18條第1項前段亦分別有明文規定。依刑法第11條
    但書即特別法優於普通法之規定，就查獲之第一級毒品部分
    ，應依毒品危害防制條例第18條第1項前段規定宣告沒收銷
    燬。次按供犯罪所用、犯罪預備之物或犯罪所生之物，屬於
    犯罪行為人者，得沒收之；而第38條第2項之物，因事實上
    或法律上原因未能追訴犯罪行為人之犯罪或判決有罪者，得
    單獨宣告沒收，刑法第38條第2項前段、第40條第3項亦分別
    規定甚明。
三、經查：
（一）被告洪昇群因如附表編號1至4所載查獲施用第一級、第二
      級毒品案件，經本院以109年度毒聲字第198號裁定令入勒
      戒處所觀察、勒戒，因認有繼續施用毒品之傾向，再經本
      院以110年度毒聲字第582號裁定令入戒治處所施以強制戒
      治，被告不服提起抗告，經臺灣高等法院以110年度毒抗
      字第1455號裁定抗告駁回確定，嗣被告於110年9月30日入
      所，於111年4月12日因認無繼續戒治之必要，停止處分執
      行出所，並經新竹地檢署檢察官以111年度戒毒偵字第6號
      為不起訴處分確定；又被告因如附表編號5至8所載查獲施
      用毒品案件，經檢察官偵查後，認上開案件係於前案強制
      戒治執行完畢前所犯，自應為前案強制戒治效力所及，爰
      併予以不起訴處分等情，有臺灣高等法院被告前案紀錄表
      及上開不起訴處分書各1份在卷可稽，堪以認定。　
（二）聲請書所載扣案如附表編號3、5、6所示之物，經送如附
      表所示之鑑定機關鑑定結果確實檢出海洛因成分，有如附
      表所示鑑定報告附卷足參，均堪認上開扣案物確屬毒品危
      害防制條例第2條第2項第1款所列之第一級毒品，連同附
      著毒品無從析離之外包裝俱係違禁物，復考以該第一級毒
      品海洛因7包，均為被告施用第一級毒品犯行所剩餘之物
      ，業據被告自承在卷（新竹地檢署109年度毒偵字第1981
      號卷第44頁、新北地檢署110年度毒偵字第2968號卷第7、
      39頁反面、新竹地檢署110年度毒偵字第1587號卷第7頁反
      面、53頁），當與該等犯行具有關聯性，另扣得如附表編
      號2、8之殘渣袋4個及藥鏟2支，其內既仍殘留部分毒品難
      以析離，亦爰將之視為一整體之違禁物，自不問屬於被告
      與否，而均依毒品危害防制條例第18條第1項前段之規定
      宣告沒收銷燬之；至於取樣鑑驗部分，既已鑑析用罄，業
      已銷燬，爰不另為沒收銷燬之諭知。至扣案如附表編號1
      、4、7之針筒13支、安非他命吸食器1組、吸管1支，則為
      被告所有，亦經被告於警詢時及偵查中供陳在卷（見新竹
      地檢署109年度毒偵字第2052號卷第5頁、109年度毒偵字
      第1981號卷第7頁反面、第44頁、110年度毒偵字第1587號
      卷第6頁反面），且係供施用第一級、第二級毒品犯罪所
      用之物，自應依刑法第38條第2項前段規定，均宣告沒收
      。從而，本件聲請於法並無不合，爰裁定如主文所示。
四、依刑事訴訟法第455條之36第2項，毒品危害防制條例第18條
    第1項前段，刑法第11條、第38條第2項前段、第40條第2項
    、第3項，裁定如主文。
中    華    民    國     111    年     6    月    20  日
                  刑事第八庭  法  官  潘韋廷
 以上正本證明與原本無異。
如不服本裁定，應於裁定送達後5日內向本院提出抗告狀。　
中　　華　　民　　國　　111 　年　　6 　　月　　20　　日
                              書記官  彭筠凱
【附表】
編 號 移送機關 查獲時間（民國 ）、地點 扣案毒品之檢體外觀、重量、鑑定結果/扣案物 書證卷頁 1 新竹市警察局第三分局 109年9月23日下午1時45分許（聲請書誤載為1時5分），在新竹市○區○○路○段0巷000弄00號被告住處內。 注射針筒2支。  ①搜索扣押筆錄及扣押物品目錄表各1份（見新竹地檢署109毒偵2052號卷第10至12頁）。 ②扣押物品清單保管字號：新竹地檢署109年度保字第1569號（見同上偵查卷第65頁）。 2 新竹市警察局第三分局 109年9月23日下午1時45分許（聲請書誤載為1時5分），在新竹市○區○○路○段0巷000弄00號被告住處內。 殘渣袋3個（內含殘渣）。 ①搜索扣押筆錄及扣押物品目錄表各1份（見新竹地檢署109毒偵2052號卷第10至12頁）。 ②扣押物品清單保管字號：新竹地檢署109年度保字第1569號（見同上偵查卷第65頁）。 3 新竹市警察局第一分局 109年10月28日上午10時許，新竹市○區○○路○段0巷000弄00號被告住處內。 ①粉末4包。 ②毛重共計2.28公克（0.49公克、0.16公克、1.02公克、0.61公克）、合計淨重1.66公克、驗餘淨重1.65公克。 ③鑑定結果：第一級毒品海洛因。  　 ①搜索扣押筆錄、扣押物品目錄表1份（見新竹地檢署109毒偵1981號卷第10至12頁）。 ②採證照片12張（見同上偵查卷第14頁至16頁反面）。 ③扣押物品清單保管字號：新竹地檢署109年度白字第147號（見同 　上偵查卷第89頁）。 ④法務部調查局濫用藥物實驗室中華民國110年1月18日出具之調科壹字第11023000300號鑑定書1份（見同上偵查卷第101頁）。 4 新竹市警察局第一分局 109年10月28日上午10時許，新竹市○區○○路○段0巷000弄00號被告住處內。 ①注射針筒7支。 ②安非他命吸食器1組。 ①搜索扣押筆錄、扣押物品目錄表1份（見新竹地檢署109毒偵1981號卷第10至12頁）。 ②採證照片8張（見同上偵查卷第14頁至15頁反面）。 ③扣押物品清單保管字號：新竹地檢署109年度保字第1668號（見同上偵查卷第139頁）。 5 新北市政府警察局刑事警察大隊 110年3月22日上午10時20分許（聲請書誤載為10時），在新北市○○區○○路00巷0號挪威森林汽車旅館第107號房內。 ①粉末2包。 ②毛重共計1.64公克（0.87公克、0.77公克）、合計淨重0.93公克、驗餘淨重0.91公克。 ③鑑定結果：第一級毒品海洛因。 ①自願受搜索同意書、搜索扣押筆錄、扣押物品目錄表1份（見新北地檢署110毒偵2968號卷第14至17頁）。 ②扣案物照片5張（見同上偵查卷第23頁至24頁）。 ③法務部調查局濫用藥物實驗室中華民國110年4月19日出具之調科壹字第11023004130號鑑定書1份（見同上偵查卷第41頁）。 ④扣押物品清單保管字號：新竹地檢署110年度白字第48號（見新竹地檢署110毒偵1275號卷第34頁）。  6 新竹市警察局第一分局 110年8月5日中午12時43分許，在新竹市○○區○○路0段000巷00號前。 ①白色粉末1包。 ②毛重2.4公克、淨重2.185公克、使用量0.008公克、剩餘量2.177公克。 ③鑑定結果：第一級毒品海洛因。 ①自願受搜索同意書、搜索扣押筆錄及扣押物品目錄表各1份（見新竹地檢署110毒偵1587號卷第9至12頁）。 ②採證照片共8張（見同上偵查卷第14至17頁）。 ③扣押物品清單保管字號：新竹地檢署110年度白字第101號（見同 　上偵查卷第81頁）。 ④台灣尖端先進生技醫藥股份有限公司毒品原物鑑定實驗室110年9月14日出具之毒品證物鑑定分析報告（實驗室分析編號DAA6730號）1份 （見同上偵查卷第84頁）。 7 新竹市警察局第一分局 110年8月5日中午12時43分許，在新竹市○○區○○路0段000巷00號前。 ①注射針筒4支。 ②吸管1支。  ①自願受搜索同意書、搜索扣押筆錄及扣押物品目錄表各1份（見新竹地檢署110毒偵1587號卷第9至12頁）。 ②採證照片共8張（見同上偵查卷第14至17頁）。 ③扣押物品清單保管字號：新竹地檢署110年度保字第1464號（見同上偵查卷第102頁）。 8 新竹市警察局第一分局 110年8月5日中午12時43分許，在新竹市○○區○○路0段000巷00號前。 ①藥鏟2支（含有海洛因殘渣）。 ②殘渣袋1個（含有海洛因殘渣）。 ①自願受搜索同意書、搜索扣押筆錄及扣押物品目錄表各1份（見新竹地檢署110毒偵1587號卷第9至12頁）。 ②採證照片共8張（見同上偵查卷第14至17頁）。 ③扣押物品清單保管字號：新竹地檢署110年度保字第1464號（見同上偵查卷第102頁）。